【裁判字號】    89,訴,1314
【裁判日期】    890911
【裁判案由】    誣告
【裁判全文】
台灣台中地方法院刑事判決                        八十九年度訴字第一三一四號
    公  訴  人  台灣台中地方法院檢察署檢察官
    被      告  丙○○
右列被告因誣告案件，經檢察官提起公訴（八十九年度偵緝字第三四七號），本院判
決如左：
    主  文
丙○○未指定犯人，而向該管公務員誣告犯罪，處有期徒刑參月；又連續意圖他人受
刑事處分，向該管公務員誣告，處有期徒刑陸月。應執行有期徒刑捌月，緩刑參年。
    事  實
一、丙○○明知發票人均為其妻黃周美娥之支票三紙（詳如附表所示），係其於民國
    八十五年十二月底，在台中市○○街八九號其所經營之「禾盛珠寶店」內，交付
    予葉怡怜，請葉怡怜代為調現。（一）嗣因葉怡怜持該三張支票向他人借錢後，
    未將所借得款項交予丙○○，丙○○為恐屆時將遭受損失，竟明知該三張支票均
    未遺失，仍於八十六年三月三日，至第一商業銀行北台中分行，以該三張支票於
    八十五年十二月二十八日在其公司內遺失為由，接續填寫遺失票據申報書三紙，
    辦理該三張支票掛失止付，並報請該管轄區警局協助偵查侵占遺失物罪嫌，而未
    指定犯人，向該管公務員誣告犯罪。（二）另因葉怡伶將如附表編號一至二號所
    示支票各一紙轉讓與乙○○，而由乙○○提示該二張支票均遭退票，丙○○竟另
    基於意圖使葉怡伶受刑事處分之概括犯意，先於八十六年三月二十七日二十時許
    ，在台中市警察局第一分局，向警員黃憲忠誣指葉怡怜竊取如附表編號一號所示
    之支票一紙。再於同年四月十四日十五時二十分許，在台中市警察局第一分局，
    向警員劉宜協誣稱葉怡怜竊取如附表編號二號所示支票一紙，致始葉怡伶先後因
    涉嫌竊取各該支票，遭警移送台灣台中地方法院檢察署偵辦，俟經該署檢察官調
    查後，始查獲上情。
二、案經臺灣臺中地方法院檢察署檢察官自動檢舉偵查起訴。
    理  由
一、右揭犯罪事實，迭據被告丙○○於偵審中坦承不諱，核與證人葉怡伶於警、偵訊
    中證述情節相符，並有票據交換所退票理由單、系爭支票影本、掛失止付票據提
    示人資料查報表、遺失票據申報書副本各三紙及第一分局八十六年三月二十七日
    、四月十四日警訊筆錄各一份在卷可稽，足證被告自白確與事實相符，事證明確
    ，被告犯行堪予認定。
二、核被告所為，係犯刑法第一百七十一條第一項之未指定犯人誣告罪及第一百六十
    九條第一項之誣告罪。被告上開未指定犯人誣告犯行，係以一個誣告犯意，於密
    接時間、地點為之，僅侵害一個法益，應為接續犯，屬單純一罪。又被告右揭先
    後二次誣告葉怡怜竊盜之犯行，時間緊接，方法相同，觸犯構成要件相同之罪，
    顯係基於一個概括犯意為之，為連續犯，應依刑法第五十六條規定論以一罪，並
    加重其刑。再被告所犯前開二罪間，行為互殊，犯意各別，客觀上復無何通常方
    法或當然結果關係，應予分論併罰，公訴人認係屬牽連犯，尚有未洽。爰審酌被
    告係因葉怡怜未依約將被告請求代為調現之金錢交付被告，為恐遭受損失，始為
    上開犯行，及其犯罪之手段、所生危害、犯罪後坦承犯行，尚見悔意之態度等一
    切情狀，量處如主文所示之刑，並定其應執行之刑。又被告前未曾受有期徒刑以
    上刑之宣告，有台灣台中地方法院檢察署刑案資料查註紀錄表可按，其因一時失
    慮，偶罹刑典，事後已坦承犯行，經此罪刑之宣告，應知戒慎，信無再犯之虞，
    本院因認所宣告之刑以暫不執行為適當，併予宣告緩刑三年，用啟自新。
三、公訴意旨另略以：被告丙○○尚基於意圖使葉怡伶受刑事處分之意，於八十六年
    五月三十日，向警員誣告葉怡怜竊取支票，因認被告此部分所為，亦涉犯刑法第
    一百六十九條第一項之誣告罪嫌云云。惟查，葉怡伶將被告所交付如附表編號三
    號所示支票轉交與丁○○，丁○○再轉讓予甲○○，嗣經甲○○提示付款而遭退
    票後，丙○○固於八十六年五月三十日二十一時許，在台中市警察局第四分局，
    接受警員孫金詮約談，惟被告在約談過程中只是依其前所填寫之遺失票據申報書
    內容，向警重申該如附表編號三所示支票一紙，確係於八十五年十二月二十八日
    晚上在其上址店內遺失；及陳稱：伊不認識甲○○，只認識背書人葉怡怜等語，
    有該警訊筆錄影本一紙在卷可按，是被告既未明確向警誣指葉怡怜有何竊盜或侵
    占遺失物犯行，自難以刑法第一百六十九條第一項之誣告罪相繩。此外，復查無
    其他積極證據，足認被告確有此部分誣告犯行，既不能證明被告此部分犯罪，原
    應就被告此部分犯嫌諭知無罪，惟因公訴人認被告此部分罪嫌與右開有罪部分具
    連續犯之裁判上一罪關係，爰不另為無罪之諭知，附此敘明。
據上論斷，應依刑事訴訟法第二百九十九條第一項前段，刑法第五十六條、第一百七
十一條第一項、第一百六十九條第一項、第五十一條第五款、第七十四條第一款，罰
金罰鍰提高標準條例第一條前段，判決如主文。
中    華    民    國    八十九    年      九        月        十一      日
                                        法  官  江  奇  峰
右正本證明與原本無異。
如不服本判決，應於送達後十日內向本院提出上訴狀(須附繕本)，上訴於台灣高等
法院台中分院。
                                        書記官
中    華    民    國    八十九    年      九        月       十一       日
附錄論罪科刑法條
刑法第一百六十九條第一項：意圖他人受刑事或懲戒處分，向該管公務員誣告者，處
七年以下有期徒刑。
刑法第一百七十一條第一項：未指定犯人，而向該管公務員誣告犯罪者，處一年以下
有期徒刑、拘役或三百元以下罰金。
附表
編號  發票人    帳號    票號     發票日   金額(新台幣)   付款銀行
一    黃周美娥  00000   0000000  00.3.13  三百一十七萬   第一商業銀行
                                          五千元         北台中分行
二    同右       同右   0000000  00.3.31  四百五十萬元   同右
三    同右       同右   0000000  00.4.30  一百二十萬元   同右


司法院資訊處製作；財團法人民間司法改革基金會備份。
